【裁判字號】    87,上易,2229
【裁判日期】    890203
【裁判案由】    偽造文書
【裁判全文】
臺灣高等法院刑事判決                          八十七年度上易字第二二二九號
    上  訴  人  臺灣臺北地方法院檢察署檢察官
    上  訴  人
    即  被  告  戊○○
    選任辯護人  吳發隆
                何朝棟
    被      告  甲○○
    選任辯護人  紀鎮南
右上訴人因被告偽造文書案件，不服臺灣臺北地方法院八十六年度易字第四二五五號
，中華民國八十七年一月二十一日第一審判決（起訴案號：臺灣臺北地方法院檢察署
八十五年度偵續字第四五三號）提起上訴，本院判決如左：
    主  文
上訴駁回。
    事  實
一、緣戊○○於民國(以下同)八十年四月十日與丁○○訂立「協議書」，由戊○○另
    行設立新公司承受營運困難之「麼加企業股份有限公司」 (以下簡稱麼加公司)
    、「麼尼加股份有限公司」(以下簡稱麼尼加公司)之債權債務，約定戊○○佔出
    資比率百分之五十六，丁○○佔百分之四十四，由新成立之公司向金融機構貸得
    較原公司多之借款，供清償麼加公司、麼尼加公司之債務及新公司營運之用。戊○○另於同月十三日與麼尼加公司、麼加公司之全權代表人丁○○訂立「不動產
    買賣契約書」，將麼尼加公司、麼加公司所有之房地以新台幣(以下同)十九億元
    出售予戊○○；二人再於同年五月七日訂立「補充契約書」。嗣戊○○於八十年
    五月十六日依約定辦理山佛莊股份有限公司(下稱山佛莊公司)之設立登記，由其
    自任董事長，董事為林瑞玉、己○○，監察人為葉金蘭；於八十年六月二日辦理
    玉莊股份有限公司(下稱玉莊公司)之設立登記，由甲○○任董事長，董事原為葉
    金蘭、丙○○、乙○○ (以上二人係丁○○推派之代表，丙○○係丁○○之女，
    均經由丁○○同意授權戊○○代刻印章辦理登記之用) ，監察人戊○○，嗣於八
    十三年四月二十九日變更登記為董事林瑞玉、丙○○、乙○○，監察人為葉金蘭
    。戊○○並於八十年七月二十日分別以山佛莊公司籌備處代表人名義、玉莊公司
    籌備處代表人名義，以買賣為原因，分別取得麼尼加公司所有坐落台北市○○區
    ○○段六小段第一七六地號應有部分一萬分之七七七土地及其上門牌台北市○○○路○段二一九號一、二樓、同段二０五巷七弄八號一、二樓、同段二０五巷七
    弄六號一樓、同段二０五巷七弄六號二樓之一、同段二０五巷七弄八號二樓之一
    等建物共七戶，暨麼加公司所有坐落前開同地號應有部分一萬分之七０八土地及
    其上門牌台北市○○○路○段二二一號一樓、同段二０五巷七弄十號一樓、同段
    二二三巷五號一樓、同段二二一號二樓、同段二０五巷七弄十二號二樓、同段二
    ０五巷七弄十二號二樓之一等建物共六戶等所有權。戊○○於是日同時將其以山
    佛莊公司籌備處代表人名義、玉莊公司籌備處代表人名義所取得之麼尼加公司、
    麼加公司所有上開房地分別移轉登記予山佛莊公司、玉莊公司所有。
二、戊○○、甲○○二人分係山佛莊公司、玉莊公司之負責人，均係從事業務之人，
    為依前約定以上開山佛莊公司所有坐落台北市○○區○○段六小段第一七六地號
    應有部分一萬分之七七七土地及其上門牌台北市○○○路○段二一九號一、二樓
    ，同段二０五巷七弄八號一、二樓，同段二０五巷七弄六號一樓，同段二０五巷
    七弄六號二樓之一，同段二０五巷七弄八號二樓之一等建物共七戶，暨玉莊公司
    所有坐落前開同地號應有部分一萬分之七０八土地及其上門牌台北市○○○路○
    段二二一號一樓，同段二０五巷七弄十號一樓，同段二二三巷五號一樓，同段二
    二一號二樓，同段二０五巷七弄十二號二樓，同段二０五巷七弄十二號二樓之一
    等建物共六戶，向金融機構取得鉅額貸款以清償麼尼加公司、麼加公司前所積欠
    之鉅額債務及供山佛莊公司、玉莊公司營運之用，均明知所貸款之金融機構如要
    求提出董事會同意貸款之會議紀錄，應依法召開董事會為之，惟該二人均未依規
    定召開董事會，乃共同基於登載不實會議紀錄之概括犯意之聯絡，連續登載不實
    之會議紀錄，分別利用不知情之會計林文雄等約二十餘人 (事隔已久，究竟何件
    係由何人為之，戊○○、甲○○二人已不復記憶)，向金融機構貸款而行使之：
(一)虛以八十年七月十五日玉莊公司主席甲○○，紀錄葉金蘭，董事葉金蘭、丙○○
    、乙○○召開董事會，同意以玉莊公司所有上開房地產向亞洲信託投資股份有限
    公司設定抵押借款(未載金額)之不實事項，登載於其業務上作成之文書「玉莊股
    份有限公司董事會議事錄」，偽造董事「葉金蘭」、「丙○○」、「乙○○」之
    署押各一枚，並用葉金蘭、丙○○、乙○○之印章，並以上開方式行使之，足
    以生損害於董事葉金蘭、丙○○、乙○○及亞洲信託投資股份有限公司貸款審核
    之正確性，因而於八十年七月三十日設定最高限額一億八千萬元之扺押權。
(二)虛以八十年七月三十一日山佛莊公司主席戊○○，紀錄己○○，董事林瑞玉、己○○、葉金蘭召開董事會，同意以山佛莊公司所有上開房地產向台北市銀行設定
    抵押權貸款二億六千萬元之不實事項，登載於其業務上作成之文書「山佛莊股份
    有限公司董事會議事錄」，偽造紀錄「己○○」之署押一枚，並用己○○之印
    章，並以上開方式行使之，足以生損害於董事林瑞玉、己○○、葉金蘭及台北市
    銀行貸款審核之正確性，因而於八十年八月二十六日設定本金最高限額二千四百
    萬元之扺押權。
(三)虛以八十年七月三十一日玉莊公司主席甲○○，紀錄葉金蘭，董事葉金蘭、丙○○、乙○○召開董事會，同意以玉莊公司所有上開房地產向台北市銀行設定抵押
    權貸款二億六千萬元之不實事項，登載於其業務上作成之文書「玉莊股份有限公
    司董事會議事錄」，偽造紀錄「葉金蘭」之署押一枚，並用葉金蘭之印章，並
    以上開方式行使之，足以生損害於董事葉金蘭、丙○○、乙○○及台北市銀行貸
    款審核之正確性，因而於八十年八月二十六日設定本金最高限額二千四百萬元之
    扺押權。
(四)虛以八十年九月二十一日山佛莊公司主席戊○○，紀錄葉金蘭，董事戊○○、葉
    金蘭、己○○、林瑞玉召開股東董事會，同意以山佛莊公司所有上開房地產向台
    灣中小企業銀行士林分行設定抵押權貸款擔保該公司過去及未來之一切債務之不
    實事項，登載於其業務上作成之文書「山佛莊股份有限公司股東董事會議紀錄」
    ，偽造紀錄「葉金蘭」之署押一枚，並用葉金蘭、己○○、林瑞玉之印章，並
    以上開方式行使之，足以生損害於董事葉金蘭、己○○、林瑞玉及台灣中小企業
    銀行士林分行貸款審核之正確性，因而於八十年九月二十四日設定本金最高限額
    九千萬元之抵押權。
(五)虛以八十年九月二十一日玉莊公司主席甲○○，紀錄葉金蘭，董事甲○○、葉金
    蘭、戊○○召開股東董事會，同意以玉莊公司所有上開房地產向台灣中小企業銀
    行士林分行設定抵押權貸款擔保該公司過去及未來之一切債務之不實事項，登載
    於其業務上作成之文書「玉莊股份有限公司股東董事會議紀錄」，偽造紀錄「葉
    金蘭」之署押一枚，並用葉金蘭之印章，並以上開方式行使之，足以生損害於
    董事葉金蘭及台灣中小企業銀行士林分行貸款審核之正確性，因而於八十年九月
    二十四日設定本金最高限額八千萬元之抵押權。
(六)虛以八十一年一月二十一日山佛莊公司主席戊○○，紀錄葉金蘭，及股東戊○○
    、林瑞玉、己○○、葉金蘭、丙○○、乙○○、甲○○等七人召開股東會，同意
    以山佛莊公司所有上開房地產向中磐企業股份有限公司設定抵押權貸款一億二千
    萬元之不實事項，登載於其業務上作成之文書「山佛莊股份有限公司股東會議紀
    錄」，偽造紀錄「葉金蘭」之署押一枚，並用林瑞玉、己○○、葉金蘭、丙○○、乙○○等人之印章，並以上開方式行使之，足以生損害於林瑞玉、己○○、
    葉金蘭、丙○○、乙○○等人及中磐企業股份有限公司貸款審核之正確性，因而
    於八十一年一月二十三日設定最高限額抵押權一億二千萬元。
(七)虛以八十一年一月二十一日玉莊公司主席甲○○，紀錄丙○○，及股東戊○○、
    林瑞玉、己○○、葉金蘭、丙○○、乙○○、甲○○等七人召開股東會，同意以
    玉莊公司所有上開房地產向中磐企業股份有限公司設定抵押權貸款一億二千萬元
    之不實事項，登載於其業務上作成之文書「玉莊股份有限公司股東會議紀錄」，
    偽造紀錄「丙○○」之署押一枚，並用林瑞玉、己○○、葉金蘭、丙○○、乙○○等人之印章，並以上開方式行使之，足以生損害林瑞玉、己○○、葉金蘭、
    丙○○、乙○○等人及中磐企業股份有限公司貸款審核之正確性，因而於八十一
    年一月二十三日設定最高限額抵押權一億二千萬元。
(八)虛以八十一年四月九日山佛莊公司主席戊○○，紀錄己○○，及股東戊○○、林
    瑞玉、己○○、葉金蘭、丙○○、乙○○、甲○○等七人召開股東會，同意以山
    佛莊公司所有上開房地產向萬泰商業銀行儲蓄部設定抵押權貸款五百萬元之不實
    事項，登載於其業務上作成之文書「山佛莊股份有限公司會議決議錄」，偽造紀
    錄「己○○」之署押一枚，並用林瑞玉、己○○、葉金蘭、丙○○、乙○○等
    人之印章，並以上開方式行使之，足以生損害林瑞玉、己○○、葉金蘭、丙○○
    、乙○○等人及萬泰商業銀行儲蓄部貸款審核之正確性，因而於八十二年一月九
    日設定最高限額六百萬元之抵押權。
三、案經被害人即玉莊公司董事乙○○訴請台灣台北地方法院檢察署檢察官偵查起訴
    。
    理  由
一、訊據被告甲○○、戊○○對於彼等均未於右揭事實二 (一)至 (八)之時間召開董
    事或股東會議，而以不實之會議記錄持向上開銀行辦理貸款之事實，均坦承不諱
    ，核與證人葉金蘭於原審調查中證稱其均未參加開會，未曾擔任會議紀錄，事前
    不知出席會議及記錄為不實等語相符（見原審卷第一一八至一二一頁），亦經告
    訴人乙○○於偵查中及原審調查、審理中指訴其未曾參加上開會議等語在卷，此
    外並有告訴人提出之該二公司章程、公司設立登記事項卡、變更登記事項卡、土
    地及建物登記簿謄本、存證信函等影本（以上均見偵查卷第七至一二三頁），被
    告所提出之協議書、不動產買賣契約書、補充契約書等影本（以上均附於偵續字
    第四五三號卷第四十至四十七頁）及亞洲信託投資股份有限公司函覆原審法院提
    出之八十年七月十五日「玉莊股份有限公司董事會議事錄」影本一紙，台北市銀
    行函覆原審法院提出之八十年七月三十一日「山佛莊股份有限公司董事會議事錄
    」影本一紙，八十年七月三十一日「玉莊股份有限公司董事會議事錄」影本一紙
    ，台灣中小企業銀行士林分行函覆原審法院提出之八十年九月二十一日「山佛莊
    股份有限公司股東董事會議紀錄」影本一紙，八十年九月二十一日「玉莊股份有
    限公司股東董事會議紀錄」影本一紙，中磐企業股份有限公司函覆原審法院提出
    之八十一年一月二十一日「山佛莊股份有限公司股東會議紀錄」影本一紙，八十
    一年一月二十一日「玉莊股份有限公司股東會議紀錄」影本一紙、萬泰商業銀行
    儲蓄部函覆原審法院提出之八十一年四月九日「山佛莊股份有限公司會議決議錄
    」影本一紙等附於原審卷（第四十九至五十四、五十六至六十、八十六至八十七
    、九十一至九十二頁）可稽，事證明確。
二、雖被告甲○○辯稱：伊僅玉莊公司掛名股東，公司實際事務仍由被告戊○○處理
    云云，被告戊○○則辯稱：伊係為順利取得貸款，始為上述行為，且伊有經過股
    東授權，並無偽造文書之犯意，且無損害股東或董事權益云云。而被告之辯護人
    則另以本件告訴人乙○○並未出資，僅為掛名之股東，非為犯罪被害人，是本案
    於檢察官之前為不起訴處分後，即告確定等語為辯。惟查：
(一)本件姑不論告訴人乙○○是否出資或僅為掛名之股東，惟其既係玉莊公司之董事
    ，依其指訴，被告竟未經同意，於「玉莊股份有限公司董事會議事錄」上，盜用
    乙○○之印章，並偽造乙○○之署押，持向亞洲信託投資股份有限公司辦理抵押
    貸款，則其所訴之事實如果屬實，自足以生損害於乙○○，乙○○自屬本件犯罪
    之直接被害人。是其以被害人之身分，向檢察官提出告訴，並對檢察官之不起訴
    處分聲請再議，嗣檢察官於臺灣高等法院檢察署檢察長發回續查後，依偵查之結
    果，認有犯罪之嫌疑而提起公訴，依規定即無不合。被告之辯護人認本件於原檢
    察官為不起訴處分後，即告確定，容有誤會。
(二)又前開山佛莊公司及玉莊公司未曾召開股東會及董事會，被告甲○○對貸款出具
    董事會紀錄一事應屬知悉等情，已據被告戊○○於檢察官偵查中坦承不諱（見偵
    續字第四五三號卷第九十頁），核與証人即台北銀行及聯邦銀行人員簡正順及吳
    金福於檢察官偵查中證述貸款之情節相符（見偵續字第四五三號卷第五十九、七
    十九頁），而被告戊○○與甲○○並無恩怨，衡情應無構詞誣陷之理，且被告甲○○既係玉莊公司之董事長，若謂其對本件以公司所有不動產辦理抵押貸款全不
    知情，殊難置信。是被告甲○○上開辯解，要屬避重就輕之詞，不足採信。
(三)又被告戊○○雖辯稱：伊係為順利取得貸款，始為上述行為，且伊有經過股東授
    權，並無損害股東或董事權益云云，惟始終未提出積極證據以供查證，且證人丁○○、丙○○亦到院證稱：彼等並未授權被告偽造會議記錄申辦貸款，只曾授權
    被告戊○○刻乙○○、丙○○印章，以便申請公司設立登記，彼等為最大股東，
    未曾參與股東會等語（見本院八十七年八月二十一日筆錄），益徵被告所為，已
    損害股東之權益，所辯無損害股東或董事權益云云，應無足取。至本院依被告之
    請，向彰化商業銀行忠孝東路分行函調山佛莊公司及玉莊公司於八十七年七月申
    辦抵押貸款資料，發現其上並無告訴人之簽章，亦無告訴人參與對保之情形，此
    有該行八十七年九月七日彰忠孝東路字第二二八三號函在卷（本院卷）為憑，自
    難為被告有利之證明。又證人丁○○於原審調查審理中雖否認授權被告戊○○刻
    用告訴人乙○○之印章，惟按告訴人乙○○於偵查中坦承其委託丁○○代刻印章
    （見同上偵續卷第二十頁），而證人丁○○於偵查中證稱其有同意被告去刻印章
    ，限於使用公司登記等語在卷（見同上偵續卷第三十六頁背面、本院八十七年八
    月二十一日筆錄），堪認被告戊○○係經授權刻用告訴人乙○○之印章，此部分
    尚難因證人丁○○事後否認，即認被告等有偽造印章之情事。再查，證人丁○○
    於原審八十六年十二月十日調查中同時證稱：「我們以前有六、七家公司，每個
    股東分散登記在各家公司。」、「我們與戊○○合作，‧‧我們是以忠孝東路統
    領百貨旁之不動產作價合股，被告說他能以該不動產貸得更多的錢，並說舊公司
    改組成立新公司才能向銀行貸得款項。」等語，堪認被告二人之貸款行為，除供
    清償麼加公司、麼尼加公司之債務外並供新公司營運之用無訛。
三、綜上各情，被告上開所辯，應係事後圖卸之詞，不足採信。本件事證明確，被告
    二人之犯行均堪認定，應依法論科。
四、核被告二人所為，均係犯刑法二百十六條、第二百十五條行使業務上登載不實罪
    。被告二人偽造董事「葉金蘭」、「丙○○」、「乙○○」署押，並用葉金蘭
    、丙○○、乙○○、林瑞玉、己○○之印章，係所犯業務登載不實罪之階段行為
    ，而被告二人為業務上文書登載不實後，復持以行使，其登載不實之低度行為應
    為行使之高度行為所吸收，均不另論罪。被告二人間有犯意之聯絡及行為之分擔
    ，均為共同正犯。至被告二人分別利用不知情之會計林文雄等約二十餘人 (事隔
    已久，究竟何件係由何人為之，戊○○、甲○○二人已不復記憶），向金融機構
    貸款而行使，均為間接正犯。而被告二人多次犯行，時間緊接，手段相同，所犯
    為構成要件相同之罪名，顯係出於概括之犯意為之，均為連續犯，應依刑法第五
    十六條之規定論以一罪，並加重其刑。公訴人雖僅起訴事實欄二(二)、(三)之事實，
    惟未起訴部分與已起訴部分有連續犯之裁判上一罪關係，本院自應併予審究。
五、原審因以被告罪證明確，適用刑法第二十八條、第五十六條、第二百十六條、第
    二百十五條、第四十一條、八十二年二月七日修正施行前罰金罰鍰提高標準條例
    第一條前段、第二條第二項之規定，併審酌被告二人前未曾有前科，有臺灣高等
    法院檢察署刑案紀錄簡覆表附卷（原審卷第十二至十五頁）可按，渠等之品行、
    犯罪動機、目的、手段、所生危害、所貸得之款項係供清償麼加公司、麼尼加公
    司之債務及供新公司營運之用及犯罪後之態度等一切情狀，分別量處有期徒刑六
    月，並說明被告二人行為後之八十二年二月七日罰金罰鍰提高標準條例第二條前
    段易科罰金之折算標準由原定數額提高為一百倍折算一日，較之修正前同條例第
    二條第一項提高為十倍折算一日較不利被告。爰依刑法第二條第一項但書規定，
    依修正前之該法第二條第一項諭知易科罰金之折算標準。且將偽造於八十年七月
    十五日玉莊股份有限公司董事會議事錄上「葉金蘭」、「丙○○」、「乙○○」
    之署押各壹枚，偽造於八十年七月三十一日山佛莊股份有限公司董事會議事錄上
    「己○○」之署押壹枚，偽造於八十年七月三十一日玉莊股份有限公司董事會議
    事錄上「葉金蘭」之署押壹枚，偽造於八十年九月二十一日山佛莊股份有限公司
    股東董事會議紀錄上「葉金蘭」之署押壹枚，偽造於八十年九月二十一日玉莊股
    份有限公司股東董事會議紀錄上「葉金蘭」之署押壹枚，偽造於八十一年一月二
    十一日山佛莊股份有限公司股東會議紀錄上「葉金蘭」之署押壹枚，偽造於八十
    一年一月二十一日玉莊股份有限公司股東會議紀錄上「丙○○」之署押壹枚，偽
    造於八十一年四月九日山佛莊股份有限公司會議決錄上「己○○」之署押壹枚，
    均依刑法第二百十九條宣告沒收。認事用法，經核均無違誤，量刑亦稱妥適。被
    告戊○○上訴否認犯罪；檢察官上訴認原審量刑太輕，且被告已及背信，原審
    漏未審判（此部分詳後述），均提起上訴，而指摘原判決不當，皆為無理由，應
    均予駁回。
六、公訴意旨另略以：被告二人均明知山佛莊公司及玉莊公司未曾召開董事會紀錄，
    乃於八十一年四月間，將山佛莊公司董事林瑞玉、己○○、葉金蘭及玉莊公司董
    事葉金蘭、丙○○、乙○○召開董事會之不實事項，作成業務上之文書董事會會
    議紀錄，旋連續持以向聯邦銀行營業部順利貸得十六億元，足生損害於該公司董
    事及銀行貸款之審核之正確性等語，因認被告二人另涉有刑法第二百十六條、第
    二百十五條之行使業務上登載不實罪。經查，經原審法院向聯邦商業銀行股份有
    限公司函調公訴人所指之會議紀錄結果，該公司於八十六年十一月二十六日陳報
    稱：「本行承辦山佛莊及玉莊公司之貸款案，並未徵取其公司股東、董事會議紀
    錄，故無法呈送鈞院參酌。」等語，有該公司之陳報狀附卷（見原審卷第一五四
    頁）可按，是公訴人此部分之起訴事實，尚乏依據。此外，本院復查無其他積極
    證據足資證明被告二人有此部分之犯行，不能證明被告二人此部分之犯行，本應
    諭知無罪，惟公訴人認被告二人此部分犯行與上開論罪科刑部分有連續犯之裁判
    上一罪關係，爰不另為無罪之諭知。
七、另告訴意旨另略以：被告二人與告訴人於八十年五月間合組山佛莊及玉莊公司，
    雙方約定由山佛莊及玉莊公司取得前開不動產，並承擔摩尼加企業股份有限公司
    及摩加企業股份有限公司之十九億元債務，公司由被告二人經營，惟告訴人應為
    該二公司之董事，詎被告等承接公司後，僅於玉莊公司登記告訴人為董事，山佛
    莊公司則登記為股東，違反前開約定，又被告甲○○逾期未申報玉莊公司之八十
    三年度決算書表，致告訴人遭經濟部以違反公司法第二十條第五項處以罰鍰三萬
    元，因認被告等另涉有背信罪嫌。按犯罪事實應依證據認定之，無證據不得推定
    其犯罪事實，刑事訴訟法第一百五十四條定有明文。告訴人之指訴係使被告受刑
    事訴追為目的，則其指訴內容是否可採，仍應調查其他積極證據以資審認。認定
    不利於被告之事實，應依積極証據，苟積極証據不足為不利於被告事實之認定時
    ，即應為有利於被告之認定，更不必有何有利之証據，分別參照最高法院五十二
    年台上字第一三００號、三十年上字八一六號判例要旨自明。原審訊據被告等均
    堅決否認此部分之犯行；經查，被告戊○○與告訴人均稱當時接洽合組公司事宜
    時，均由戊○○與案外人丁○○為之，告訴人並未出面等語，而証人丁○○則於
  原審到庭証稱：當時與被告戊○○約定僅就其之部分約定佔股百分之四十四，惟
    並未言及己方指定之人是否應為董事等語，是雙方接洽時既未就告訴人是否應任
    董事一職有所約定，被告自無背信可言。至被告甲○○充任公司董事長，逾期未
    申報公司八十三年度決算表，依照公司法第二十條第五項之規定，被告甲○○亦
    為處罰之對象，被告甲○○此未為申報之行為，同時損害自身利益，在查無其他
    積極証據之情況下，要難認被告係據此以損害告訴人之利益，自與背信罪之構成
    要件相間等情，業經檢察官認此部分與前開起訴事實，有裁判上一罪之關係，爰
    不另為不起訴處分，並記明於起訴書可按。茲告訴人於本院調查中再以：「‧‧
    原公司資產經評估約有三十億元之價值，原負債銀行貸款十五億及民間借款共約
    十九億，被告向銀行貸了二十多億，貸款流向未有清楚交待，‧‧。」等語，認
    被告二人涉有背信罪嫌。惟經訊據被告戊○○、甲○○二人堅決否認有何背信之
    犯行，被告戊○○辯稱原公司債務每月光是利息就要付三千餘萬元，所貸得之款
    項均係用於公司，其仍賠錢等語。經查，被告二人所貸得款項之使用情形，業經
    被告二人提出審查人辛○○簽名之「損益計算表」影本為證，其上之簽名，經肉
    眼核對結果，與辛○○八十六年十二月二十二日聲明狀之署名相同，堪認係辛○○之簽名，被告二人並提出玉莊公司及山佛莊公司八十年度、八十一年度、八十
    二年度經會計師認證之營利事業所得稅申報書影本共六紙及經會計師簽認之查核
    報告書一份（證物外放）為證，而該查核報告書確屬實在，亦經負責查核之會計
    師庚○○到院結證無訛（見本院八十八年十一月三日筆錄），可知該二公司自八
    十一年度起，均呈虧損之狀態，被告二人所辯，尚堪採信，檢察官上訴意旨認被
    告另背信罪責，應無足取。又此部分並未經公訴人起訴，告訴人於本院及原審
    調查審理中既為上開之指訴，爰併此敘明。
據上論斷，應依刑事訴訟法第三百六十八條，判決如主文。
本案經檢察官李進誠到庭執行職務。
中    華    民    國    八十九    年      二        月        三        日
                              臺灣高等法院刑事第四庭
                                  審判長法  官  蔡  永  昌
                                        法  官  李  得  灶
                                        法  官  徐  昌  錦
右正本證明與原本無異。
不得上訴。
                                        書記官  吳  金  來
中    華    民    國    八十九    年      二        月        十        日
附錄：本判決論罪科刑法條全文
刑法第二百十六條
行使第二百十條至第二百十五條之文書者，依偽造、變造文書或登載不實事項或使登
載不實事項之規定處斷。
刑法第二百十五條
從事業務之人，明知為不實之事項，而登載於其業務上作成之文書，足以生損害於公
眾或他人者，處三年以下有期徒刑、拘役或五百元以下罰金。


司法院資訊處製作；財團法人民間司法改革基金會備份。
